臺灣高等法院花蓮分院刑事判決　　　　 95年度上易字第178號
上　訴　人　臺灣臺東地方法院檢察署檢察官
被　　　告　盧沅淇（原名甲○○）
上列上訴人因被告違反毒品危害防制條例案件，不服臺灣臺東地
方法院95年度易字第195號，中華民國95年10月17日第一審判決
（起訴案號：臺灣臺東地方法院檢察署95年度毒偵字第203號、
95年度偵字第1600號），提起上訴，及移送併案審理（臺灣臺東
地方法院檢察署95年度偵字第342號），本院判決如下：
    主  文
原判決撤銷。
盧沅淇施用第二級毒品，累犯，處有期徒刑壹年。扣案之第二級
毒品甲基安非他命肆包（驗餘含袋重肆點貳參玖公克）沒收銷燬
之；扣案之空夾鏈袋伍拾柒個沒收。
    事  實
一、盧沅淇（原名甲○○，於民國93年2月19日改名）曾因吸食
    安非他命案件，先後於民國85、93年間，經臺東地方法院判
    處有期徒刑3月、6月確定，分別於93年1月10日、95年5月14
    日執行完畢；另於89年間亦因施用安非他命案件，經臺灣臺
    東地方法院檢察署檢察官聲請臺東地方法院裁定送觀察勒戒
    後，因有繼續施用毒品之傾向，由臺灣臺東地方法院檢察署
    檢察官聲請原審院裁定送強制戒治；再因施用安非他命案件
    ，經臺灣臺東地方法院於95年6月5日以95年度易字第60號判
    決，判處有期徒刑9月確定，為成癮性而反覆施用毒品之人
    。詎仍不知悔改，復基於反覆施用第2級毒品甲基安非他命
    之集合犯意，先於95年6月13日為警採尿前96小時內之某一
    時間，在其臺東縣臺東市○○路24巷28號住處，施用甲基安
    非他命一次。嗣於95年6月13日中午12時10分許，為警在臺
    東縣臺東市○○路○段293號前之空地攔獲，當場扣得甲基安
    非他命4包（含袋重4.263公克）及其所有用以裝取甲基安非
    他命所用之空夾鏈袋57只。復於95年9月20日為警採尿前96
    小時內之某一時間內，在臺東縣境內之不詳處所，施用毒品
    安非他命一次，嗣於同年月20下午3時許，在同縣臺東市○
    ○街「中天超商」前，因案為警緝獲採尿送驗後查獲。
二、案經臺東縣政府警察局移送臺灣臺東地方法院檢察署檢察官
    偵查起訴及移送併辦。
    理  由
一、前揭犯罪事實，業據被告盧沅淇於原審、本院準備程序及審
    理時均坦承不諱。且被告二次被查獲時所採集之尿液經送驗
    結果，均呈現安非他命類陽性反應，有慈濟大學濫用藥物檢
    驗中心檢驗總表2紙、及臺東縣警察局刑警大隊偵三隊違反
    毒品危害防制條例案採驗尿液名冊（95年度）、臺東縣警察
    局毒品案尿液送驗真實姓名對照表各1紙在卷可證，查扣之
    毒品經鑑定為甲基安非他命，屬毒品危害防制條例第二級毒
    品，亦有行政院衛生署管制藥品管理局鑑定書附卷可查，事
    證明確，被告犯行堪以認定。
二、核被告所為，係犯毒品危害防制條例第10條第2項之施用第
    二級毒品罪。被告持有安非他命之低度行為應為施用之高度
    行為所吸收，不另論罪。按刑事法若干犯行之行為態樣，本
    質上原具有反覆、延續實行之特徵，立法時既予特別概括犯
    意，在密切接近一定時、地持續實行之複次行為，倘依社會
    通念，於客觀上認為符合一個反覆、延續性之行為觀念者，
    於刑法評價上，即應成立一罪。而毒品危害防制條例所規定
    之施用第一級、第二級毒品犯行，因鑑於施用毒品者，大多
    具有「成癮性」，為貫徹社會防制毒品之期盼，對施用毒品
    者，有施以「斷癮」之必要，乃就施用毒品行為，先為生理
    治療及心理復健之保安處遇，因而以令入勒戒處所觀察、勒
    戒方式，戒除其身癮，若仍無法戒除，有繼續施用毒品之傾
    向，再令入戒治處所施以強制戒治，以戒除其心癮，倘上開
    保安處遇猶無法收其遮斷毒癮之實效，方以刑罰追訴處罰，
    此為毒品危害防制條例第20、23條所明定，足見施用第一級
    或第二級毒品罪，本即預定其因成癮而有反覆實行施用毒品
    之性質，於刑法評價上，即得以集合犯論以一罪。查被告於
    本院審理時既自承自95年6月13日起至95年9月20日間，皆有
    繼續吸食安非他命等語，且被告曾有事實欄所載多次吸食安
    非他命被判刑及送強制勒戒處分之紀錄，有臺灣高等法院被
    告前案紀錄表在卷可據，顯見被告確有反覆施用毒品之慣行
    ，其習慣性、多次並反覆施用第二級毒品之行為，應予評價
    為「集合犯」之包括一罪。而被告於95年6月13日吸食安非
    他命後，刑法第56條連續犯之規定，固於95年7月1日公布刪
    除，最高法院95年度第8次刑事庭會議決議雖就連續犯之部
    分揭示新舊法之適用原則，惟對集合犯之情形應如何比較適
    用並未說明。然施用毒品既屬集合犯之習慣犯的性質，不論
    刑法修正前、後均是如此，故縱行為人於刑法修正前、後各
    有多次施用毒品行為，亦應僅論以一次構成要件的施用毒品
    行為，以求理論之一致，故檢察官併案部分既與起訴部分同
    屬集合犯，為起訴效力所及，本院自應一併審理。又被告有
    事實欄所載之前科紀錄，於95年5月14執行完畢，其於5年以
    內再犯本件有期徒刑以上之罪，為累犯，應加重其刑。
三、原審對被告論罪科刑，固非無見。惟就併案部分未及審理，
    ，檢察官上訴指摘原判決不當，求予撤銷改判，為有理由，
    應予撤銷改判。爰審酌被告屢經觀察勒戒、強制戒治及判刑
    確定，仍再施用二級毒品，顯見其毒癮甚深，及坦承犯行態
    度良好等一切情狀，量處如主文所示之刑。扣案之第二級毒
    品甲基安非他命肆包（驗餘含袋重4.23 9公克）應依毒品危
    害防制條例第18條第1項前段規定，宣告沒收銷燬之；空夾
    鏈袋57個為被告所有供裝取毒品所用之物，業經其供陳在卷
    ，應依刑法第38條第1項第2款沒收。
據上論斷，應依刑事訴訟法第369條第1項前段、第364條、第299
條第1項前段、毒品危害防制條例第10條第2項、第18條第1項前
段、刑法第11條前段、第2條第1項前段、刑法第47條、第38 條
第1項第2款，判決如主文。
本案經檢察官翟光軍到庭執行職務。
中　　華　　民　　國　　96　　年　　4 　　月　　30　　日
                  審判長法  官  何方興
                        法  官  王紋瑩
                        法  官  林鳳珠
以上正本證明與原本無異。
本件不得上訴。
                        書記官  陳有信
中　　華　　民　　國　　96　　年　　4 　　月　　30　　日
附錄：本案論罪科刑法條全文
毒品危害防制條例第10條第2項
施用第二級毒品者，處3年以下有期徒刑。
